臺灣臺東地方法院民事判決　　　　　　　　95年度訴字第71號
原　　　告　甲○○
訴訟代理人　林詮勝律師
複 代理 人　丙○○
訴訟代理人　乙○○
被　　　告　丁○○
上列當事人間請求侵權行為損害賠償事件，本院於民國96年7月
19日言詞辯論終結，判決如下：
    主  文
被告應給付原告新臺幣柒拾陸萬零柒佰陸拾捌元及自民國九十五
年六月十四日起至清償日止，按週年利率百分之五計算之利息。
原告其餘之訴駁回。
訴訟費用由被告負擔百分之六十五，餘由原告負擔。
本判決於原告以新臺幣貳拾伍萬仟元為被告供擔保後，得假執
行。
原告其餘假執行之聲請駁回。
    事實及理由
一、按訴狀送達後，原告不得將原訴變更或追加他訴，但擴張或
    減縮應受判決事項之聲明者，不在此限，民事訴訟法第255
    條第1項第3款定有明文。本件原告起訴，原請求被告應給付
    原告新臺幣（下同）1,608,243元，及自民國95年6月14日起
    至清償日止，按年息5%計算之利息，嗣於訴訟中陳明將訴之
    聲明減縮為：被告應給付原告1,160,768元，及自95年6月14
    日起至清償日止，按年息5%計算之利息，揆諸首揭法條規定
    ，核屬適法，應予准許，合先敘明。
二、原告主張：被告於93年12月21日凌晨3時許，與訴外人許嘉
    斌飲酒後，由被告騎乘機車搭載許嘉斌，行經臺東縣成功鎮
    （下同）中山路與長沙街附近時，因不滿原告配偶即被害人
    陳慶安以臺語「猴死囝仔」等語斥責。2人竟基於傷害之犯
    意聯絡，經訴外人許嘉斌提議教訓陳慶安，得被告同意後將
    上開機車調頭折返追趕訴外人陳慶安，迨追及至長沙街22號
    前，訴外人許嘉斌即下車以拳腳毆打訴外人陳慶安頭部及胸
    部，致訴外人陳慶安受有頭部外傷併硬腦膜下出血、右頭皮
    顳部擦傷，及左耳撕裂傷，雖經送醫急救，仍因顱內出血，
    引發中樞神經休克及心因性休克，而於同年月26日凌晨1時
    30分死亡，爰本於民法第184條第1項前段、第192條第2項及
    第194條之規定，請求被告賠償下列損害：(一)扶養費160,768
    元。(二)慰撫金1,000,000元。並聲明：(一)被告應給付原告1,1
    60,768元，及自95年6月14日起至清償日止按年息百分之5計
    算之利息。(二)請准供擔保宣告假執行。
三、被告則以：原告慰撫金之請求過高等語，資為抗辯。並聲明
    ：駁回原告之訴。
四、本件經本院整理並簡化兩造爭執及不爭執之事項如下：
(一)不爭執事項：
  1.被告與訴外人許嘉斌於93年12月21日凌晨3時許，行經中山
    路與長沙街附近時，因不滿訴外人陳慶安行走於路中有礙通
    行及經過時遭陳某以「猴死囝仔（台語）」等語斥責。經訴
    外人許嘉斌提議教訓陳某。被告同意後，2人竟共同基於傷
    害之犯意聯絡，由被告將上開機車調頭折返追趕訴外人陳慶
    安。迨追及至長沙街22號前，訴外人許嘉斌旋下車以拳腳毆
    打訴外人陳慶安頭部及胸部，致訴外人陳慶安受有右額顳部
    頭皮挫傷9×7公分、右眼眶烏青併右眼角鞏膜瘀血、左眼鞏
    膜瘀血、左耳瘀腫，左耳廓兩道裂傷各1.22公分、左耳前裂
    傷長1.5公分、左乳房上側挫瘀傷6×3公分、右肩右上臂多
    處挫瘀傷、左上臂多處挫瘀傷4.5×3公分、右肘挫傷9×4.5
    公分及右手小指遠位指結挫瘀傷2×1.5公分等傷害而不支倒
    地且陷入昏迷後，被告見狀乃先將訴外人許嘉斌送回家，復
    因心虛再騎乘前開機車前往訴外人陳慶安倒臥之處察看，見
    訴外人陳慶安仍倒地不起，遂先以推搖之方式欲喚醒訴外人
    陳慶安未果，乃以公共電話報警處理並等待救護車前來。訴
    外人陳慶安雖經送醫急救，於行政院衛生署臺東醫院進行開
    顱手術取出右側額顳葉硬腦膜下腔血塊約70西西，惟手術後
    仍併發氣管性肺炎及心肌肥厚性心臟病致急性心因性休克及
    中樞神經休克，延至同月26日凌晨1時30分許死亡。
  2.訴外人許嘉斌因涉傷害致死罪嫌，經臺東地方法院檢察署檢
    察官偵查後提起公訴，經本院刑事庭以94訴字第84號判決許
    嘉斌共同傷害人之身體因而致人於死，處有期徒刑8年確定
    。被告所涉傷害致死，經國防部東部軍事法院以95年訴字第
    024號判決被告有期徒刑4年確定。
  3.原告為被害人陳慶安之配偶，另有3名子女。其中1子陳榮在
    大陸。
  4.訴外人陳慶安於17年5月13日出生，事故發生時年齡為76歲
    。原告為29年11月18日出生，事故發生時年齡為64歲。
(二)爭執事項：
  1.原告請求扶養費160,768元，是否有理由？
  2.原告請求精神慰撫金1,000,000元，是否有理由？
五、得心證之理由：
(一)原告主張被告於93年12月21日凌晨3時許，與訴外人許嘉斌飲
  酒後，由被告騎乘機車搭載訴外人許嘉斌，行經中山路與長沙
  街附近時，因不滿訴外人陳慶安以臺語「猴死囝仔」等語斥責
  。2人竟基於傷害之犯意聯絡，經訴外人許嘉斌提議教訓訴外
  人陳慶安，得被告同意後而將上開機車調頭折返追趕訴外人陳
  慶安，迨追及至長沙街22號前，訴外人許嘉斌即下車以拳腳毆
  打訴外人陳慶安頭部及胸部，致被害人受有頭部外傷併硬腦膜
  下出血、右頭皮顳部擦傷，及左耳撕裂傷，雖經送醫急救，仍
  因顱內出血，引發中樞神經休克及心因性休克，而於同年月26
  日凌晨1時30分死亡。訴外人許嘉斌因涉傷害致死罪嫌，經臺
  東地方法院檢察署檢察官偵查後提起公訴，為本院刑事庭以94
  訴字第84號判決許嘉斌共同傷害人之身體因而致人於死，處有
  期徒刑8年確定；被告所涉傷害致死，亦經國防部東部軍事法
  院以95年訴字第024號判決被告有期徒刑4年確定，業據本院調
  取本院94年度訴字第84號、國防部東部地方軍事法院95年度訴
  字第24號全卷查核無訛，復為被告所不爭執，自堪信為真實。
(二)按因故意或過失，不法侵害他人之權利者，負損害賠償責任；
  不法侵害他人致死者，被害人對第三人負有法定義務者，加害
  人對該第三人亦應負損害賠償責任；不法侵害他人致死者，被
  害人之父、母、子、女及配偶，雖非財產上之損害，亦得請求
  賠償相當之金額，民法第184條第1項前段、第192條第2項、第
  194條分別定有明文。被告既因與訴外人許嘉斌共同傷害訴外
  人陳慶安致死，自應對訴外人陳慶安之配偶即原告負損害賠償
  責任，茲就原告請求被告賠償之項目及數額，是否應予准許，
  分述如次：
  1.扶養費部分：按夫妻互負扶養義務，其負扶養義務之順序與
    直系血親卑親屬同，其受扶養權利之順序與直系血親尊親屬
    同；受扶養權利者，以不能維持生活而無謀生能力者為限，
    前項無謀生能力之限制，於直系血親尊親屬不適用之，民法
    第1116條、第1117條定有明文。換言之，直系血親尊親屬與
    配偶間無論有無謀生能力，如係不能維持生活者，自有受直
    系血親卑親屬或配偶扶養之權利。經查：本件訴外人陳慶安
    為17年9月13日出生，於其死亡時已76歲；原告為29年11月
    18 日出生，原告於陳慶安死亡時，已64歲，依原告94年度
    稅務電子閘門財產所得調件明細表所載，原告僅有其他所得
    1筆，給付總額為10,000元，別無其他所得及財產，已堪認
    原告確已不能維持生活無訛。而被害人陳慶安為原告之夫，
    二人並育有3子女陳潤香、乙○○、陳榮（均已成年），惟
    陳榮居住大陸地區，未曾至過臺灣，無法分擔扶養等情，有
    戶籍謄本分別附本院卷及本院94年度附民字第10號卷、稅務
    電子閘門財產所得調件明細表在卷可稽。被告對原告僅有訴
    外人陳潤香、乙○○2人得分擔扶養，亦不爭執。則依內政
    部統計處所編印93年度臺灣地區簡易生命表（兩性）列載計
    算平均餘命，原告於陳慶安死亡時（93年12月26日），尚有
    餘命19.07年，而陳慶安則尚有餘命8年，為被告所不爭，原
    告並主張依94年度臺灣省最低生活費每人每月8,770元計算
    扶養費，本院認尚稱合理而足採。是以，本件原告得請求被
    告賠償之扶養費為236,487元（計算式：月別5/12%複式霍夫
    曼計算法（第一個月不扣除中間利息），其計算式為：[8,7
    70*80.896364（此為應受扶養96月之霍夫曼係數）]除以3（
    受扶養人數）=236,487，小數點以下四捨五入）原告請求16
    0,768元，即無不合，應予准許。
  2.精神慰撫金部分：按慰撫金之多寡，應斟酌雙方之身分、地
    位、資力與加害之程度及其他各種情形核定相當之數額，亦
    即金額是否相當，應依實際加害情形與被害人所受之痛苦及
    雙方之身分、地位、經濟狀況等關係決定之。本件原告主張
    ，因陳慶安死亡，原告為其配偶，2人結髮數十年，竟天人
    永隔，痛不欲生，受有精神痛苦等語。經本院審酌原告於年
    老之際忽失伴侶，而被告僅因細故，即與訴外人許嘉斌共同
    傷害被害人致死，惟被告並未實際下手毆打被害人，及原告
    不識字，94年度稅務電子閘門財產所得調件明細表所載有其
    他所得1筆，給付總額為10,000元，名下並無任何財產；被
    告則為國中肄業，未婚，94年度稅務電子閘門財產所得調件
    明細表所載有薪資所得1筆，給付總額為16,500元，名下無
    財產等情，認本件原告主張之精神慰撫金在60萬元範圍內為
    合理，應予准許，逾此部分即無理由，應予駁回。
  3.綜上，本件原告因其配偶陳慶安死亡，得請求被告賠償之金
    額為760,768元。
(三)綜上所述，被告與訴外人許嘉斌共同傷害陳慶安致死，被告對
  原告因而所受之損害，自應負損害賠償責任。從而，原告本於
  侵權行為損害賠償之法律關係，請求被告賠償原告760,768元
  ，及自95年6月14日起至清償日止，按年息5%計算之利息，為
  有理由，應予准許。逾此部分之請求，為無理由，應予駁回。
六、原告陳明願供擔保，聲請宣告假執行，核於原告勝訴範圍內
    並無不合，爰酌定相當擔保金額准許之，至其敗訴部分，其
    假執行之聲請失所附麗，應予駁回。
七、本件判決基礎已臻明確，兩造其餘攻防方法及訴訟資料，經
    本院審酌後，核與判決不生影響，無逐一論駁之必要，併此
    敘明。
八、據上論結，本件原告之訴為一部有理由，一部無理由，依民
    事訴訟法第79條、第390條第2項，判決如主文。
中　　華　　民　　國　　96　　年　　07　　月　　31　　日
                  民事庭審判長法  官  楊智勝
                              法  官  詹慶堂
                              法  官  林恒祺
以上正本係照原本作成。
如對本判決上訴，須於判決送達後廿日內向本院提出上訴狀。
中　　華　　民　　國　　96　　年　　07　　月　　31　　日
                              書記官　郭友香
